【裁判字號】    97,台上,6772
【裁判日期】    971225
【裁判案由】    偽造文書
【裁判全文】
最高法院刑事判決            九十七年度台上字第六七七二號
上  訴  人  甲○○
選任辯護人  余淑杏律師
            羅詩蘋律師
            莊佳樺律師
上列上訴人因偽造文書案件，不服台灣高等法院中華民國九十七
年九月三十日第二審更審判決（九十七年度重上更(三)字第一一五
號，起訴案號：台灣板橋地方法院檢察署八十九年度偵字第一三
五八、五一七一號），提起上訴，本院判決如下：
    主  文
上訴駁回。
    理  由
一、行使偽造私文書部分：
按刑事訴訟法第三百七十七條規定：上訴於第三審法院，非以判
決違背法令為理由，不得為之；是提起第三審上訴，應以原判決
違背法令為理由，係屬法定要件。如果上訴理由書狀並未依據卷
內訴訟資料具體指摘原判決不適用何種法則或如何適用不當，或
所指摘原判決違法情事，顯與法律規定得為第三審上訴理由之違
法情形不相適合時，均應認其上訴為違背法律上之程式，予以駁
回。上訴人甲○○上訴意旨略稱：(一)、原判決附表二認定會次一
上訴人冒用會員名義部分有「陳志遠」等共八人，但該合會會單
所載之會員，並無「陳志遠」其人，原判決卻認有冒用「陳志遠
」名義標得會款，有判決理由矛盾之違法。(二)、原判決謂計算上
訴人詐欺金額，依標金扣除標息（採內標制）新台幣（下同）八
千元，即活會會員實際給付之金額，乘以尚餘活會會員人次及冒
標次數。上訴人對於第一會活會會員謝玉玲、蔡榮舜、鄭有國、
蘇仲柏、游金梅、洪領承、王文發、鄭全培（即鄭家鴻）、陳志
遠（張玉瑛）、蔡添福、鄭美雲、鄭水池、林文榮、蔡淑月、蔡
金福、蔡明峰、蔡春、林秀環等，每人次至少各詐得二十四萬二
千元，共計五百零八萬二千元即（00000-0000）×11×21=00000
00。但原判決認定第一會活會會員為「謝玉玲、蔡榮舜、鄭有國
、蘇仲柏、游金梅、洪領承、王文發、鄭全培、陳志遠、蔡添福
、鄭美雲、鄭水池、林文榮、蔡淑月、蔡金福、蔡明峰、蔡春、
林秀環」共十八人，而上訴人在第一會冒標之次數為十一次，縱
如原判決所認定上訴人向活會會員每人次至少各詐得二十四萬二
千元，上訴人詐得之金額至多亦僅為四百三十五萬六千元，即（
30000NULL-8000）×11次×18人（會）=0000000元，非原判決所
認定之五百零八萬二千元。足見原判決認定上訴人在第一會所詐
得之金額有誤，亦有未洽等語。
惟查：證據之取捨與證據之證明力如何，均屬事實審法院得自由
裁量、判斷之職權；茍其此項裁量、判斷，並不悖乎通常一般人
日常生活之經驗法則或論理法則，又於判決內論敘其何以作此判
斷之心證理由者，即不得任意指摘其為違背法令，而據為提起第
三審上訴之合法理由。原判決綜合全案卷證資料，本於事實審法
院之推理作用，認定上訴人有其事實欄所載行使偽造標單（準私
文書）冒標會款之犯行（詐欺取財部分駁回上訴，詳如後述）；
因而撤銷第一審關於論處上訴人連續行使偽造私文書罪刑部分之
判決，改判仍依行為時連續及牽連關係，從一重論上訴人以連續
行使偽造私文書，足以生損害於他人罪，量處有期徒刑二年。已
詳細說明其所憑證據及認定之理由；且對上訴人否認犯罪，所辯
各節，如何均不足採，詳加說明指駁。所為之論斷，俱有卷存證
據資料可資覆按。從形式上觀察，原判決並無違背法令情形。原
判決事實欄認定上訴人明知第一組互助會實際上並無「陳志達」
之會員參加，竟冒用「陳志達」人頭名義冒標會款，其附表二第
一會次亦記載冒用人頭名義部分有陳信勇、「陳志達」、林志文
，但該附表冒用會員名義部分，卻記載為「陳志遠」（無陳志達
之記載）等人，該「陳志遠」顯係「陳志達」之誤寫，屬更正問
題，應由原審裁定更正，不得執為上訴第三審之合法理由。又原
判決認定上訴人偽造標單冒標會款，向第一組互助會活會會員謝
玉玲、蔡榮舜、鄭有國（二人次即二會，上訴意旨漏計一人次）
、鄭炳煌、蔡英標（以上二人上訴意旨漏計）、蘇仲柏、游金梅
、洪領承、王文發、鄭全培（現更名為：鄭家鴻）、陳志遠（張
玉瑛）、蔡添福、鄭美雲、鄭水池、林文榮、蔡淑月、蔡金福、
蔡明峰、蔡春、林秀環，詐得二十一人次（會）之會款（其中鄭
有國二會次），每人次至少各詐得二十四萬二千元，共計五百零
八萬二千元即（30000元-8000 元）×11次×21會=0000000元。
其認定與理由說明並無違誤，上訴意旨(二)任意指摘原判決之認定
有誤，尚有誤會，核非具體指摘之適法上訴第三審理由。應認上
訴人對於行使偽造私文書部分之上訴違背法律上之程式，予以駁
回。
二、詐欺取財部分：
按刑事訴訟法第三百七十六條所列各罪之案件，經第二審判決者
，不得上訴於第三審法院，法有明文。原判決關於上訴人牽連犯
刑法第三百三十九條第一項詐欺取財部分，核屬刑事訴訟法第三
百七十六條第四款之案件，依上開說明，既經第二審判決，自不
得上訴於第三審法院。縱此部分與前述上訴人行使偽造私文書部
分有牽連關係，為裁判上一罪，但其行使偽造私文書部分之上訴
為不合法，本院應從程序上予以駁回，而無從為實體上判決，對
於輕罪之詐欺取財部分，亦無從適用審判不可分原則，為實體上
審判。上訴人猶一併提起上訴，自為法所不許，應予駁回。
據上論結，應依刑事訴訟法第三百九十五條前段，判決如主文。
中    華    民    國  九十七  年   十二   月  二十五  日
                      最高法院刑事第九庭
                          審判長法官  洪  文  章
                                法官  王  居  財
                                法官  郭  毓  洲
                                法官  黃  梅  月
                                法官  邱  同  印
      本件正本證明與原本無異
                                      書  記  官
中    華    民    國  九十七  年   十二   月   三十   日
                                                      V


司法院資訊處製作；財團法人民間司法改革基金會備份。
